【裁判字號】    99,司家聲,51
【裁判日期】    990729
【裁判案由】    處分遺產
【裁判全文】
臺灣臺中地方法院民事裁定            99年度司家聲字第51號
聲  請  人  行政院國軍退除役官兵輔導委員會彰化榮譽國民之
            家（即被繼承人甲○○之遺產管理人）
法定代理人  乙○○
上列聲請人聲請處分被繼承人甲○○遺產事件，本院裁定如下：
    主      文
被繼承人甲○○所遺如附表所示之不動產，准予變賣。
聲請費用由被繼承人甲○○遺產負擔。
    理      由
一、按台灣地區與大陸地區人民關係條例第67條第1項、第3項規
    定，被繼承人在台灣地區之遺產，由大陸地區人民依法繼承
    者，其所得財產總額，每人不得逾新台幣二百萬元。超過部
    分，歸屬台灣地區同為繼承之人；台灣地區無同為繼承之人
    者，歸屬台灣地區後順序之繼承人；台灣地區無繼承人者，
    歸屬國庫。第一項遺產中，有以不動產為標的者，應將大陸
    地區繼承人之繼承權利折算為價額。同條例第68條第1項、
    第3項復規定，現役軍人或退除役官兵死亡而無繼承人，繼
    承人之有無不明或繼承人因故不能掌理遺產者，由主管機關
    管理其遺產。第一項遺產管理辦法，由國防部及行政院國軍
    退除役官兵輔導委員會分別擬訂，報請行政院核定後發布之
    。另按遺產管理人為清償債權、交付遺贈物或移交遺產給大
    陸地區繼承人，有變賣遺產之必要者，應聲請法院許可後辦
    理，退除役官兵死亡無人繼承遺產管理辦法第8條之1第1項
    亦有規定。
二、本件聲請意旨略以：已故退除役官兵甲○○（民國○○年○月○
    日生、身分證統一編號：Ｚ000000000號、生前最後住所：臺
    中市○區○○路219號9樓之14、於83年6月28日死亡）在台
    灣其繼承人有無不明，依台灣地區與大陸地區人民關係條例
    第68條及退除役官兵死亡無人繼承遺產管理辦法第4條規定
    ，聲請人為其法定遺產管理人。聲請人依法管理被繼承人甲
    ○○遺產，並經鈞院以85年度家催字第30號民事裁定准對被
    繼承人之繼承人、債權人及受遺贈人公示催告在案。嗣公示
    催告期滿，且被繼承人甲○○之胞妹王瑞珍於法定期間內聲
    明繼承，並經鈞院以85年度聲繼字第66號函准予備查，茲為
    移交遺產予大陸地區繼承人，爰依台灣地區與大陸地區人民
    關係條例第67條、退除役官兵死亡無人繼承遺產管理辦法第
    8條之1等規定，聲請准予變賣被繼承人甲○○之不動產等語
    ，並提出土地暨建物登記第二類謄本、鈞院85年度家催字第
    30號民事裁定、鈞院家事法庭函文、財政部臺灣省中區國稅
    局遺產稅免稅證明書、除戶戶籍謄本（以上均影本）及榮民
    基本資料等為證。
三、經查：聲請人主張其為被繼承人甲○○之法定遺產管理人，
    其聲請本院公示催告被繼承人之繼承人、債權人及受遺贈人
    應於期限內為承認繼承、報明債權及為願受遺贈與否之聲明
    ，而公示催告期間於86年8月1日屆滿，業據聲請人提出上開
    書據為證，並經本院依職權調取本院85年度家催字第30號卷
    宗核閱無誤，是聲請人之主張，自堪信為真實；另聲請人主
    張被繼承人甲○○之大陸地區繼承人王瑞珍已向本院聲明繼
    承，並經本院准予備查在案，亦有本院85年度聲繼66字第34
    399號家事法庭函文影本在卷可憑。則聲請人為移交遺產給
    前開大陸地區繼承人，確有變賣遺產之必要，依前開規定，
    其聲請准予拍賣遺產，核無不合，應予准許。
四、依非訟事件法第157條，裁定如主文。
中    華    民    國    99    年     7    月    29    日
                  家事法庭  司法事務官  蔡伊萍
以上為正本係照原本作成。
如對本裁定抗告須於裁定送達後10日內向本院提出抗告狀。
中    華    民    國    99    年     7    月    29    日
                                書記官  曾惠雅
附表：被繼承人甲○○所有之不動產
┌──┬────────────────────┬───┐
│編號│ 土地或建物標示、坐落                   │權利範│
│    │                                        │圍    │
├──┼────────────────────┼───┤
│ 1  │臺中市○區○○○段4882建號之建物（門牌號│      │
│    │碼為臺中市○區○○路219號9樓之14、總面積│ 全部 │
│    │30.49平方公尺 ）                        │      │
├──┼────────────────────┼───┤
│ 2  │臺中市○區○○○段4882建號共同使用部分：│13000 │
│    │賴厝段4996建號，面積1,267.44平方公尺  │分之76│
└──┴────────────────────┴───┘

司法院資訊處製作；財團法人民間司法改革基金會備份。
